【裁判字號】    88,交易,54
【裁判日期】    890229
【裁判案由】    公共危險等
【裁判全文】
臺灣基隆地方法院刑事判決                          八十八年度交易字第五四號
    公  訴  人  臺灣基隆地方法院檢察署檢察官
    被      告  丙○○
右列被告因過失傷害案件，經檢察官提起公訴（八十八年度偵字第三八六０號），及
移送併辦(八十八年度偵字第四七三四號)，本院判決如左︰
    主      文
丙○○服用酒類，不能安全駕駛動力交通工具而駕駛，處有期徒刑貳月；又從事業務
之人，因業務上之過失傷害人致重傷，處有期徒刑陸月；又駕駛動力交通工具肇事，
致人死傷而逃逸，處有期徒刑陸月。應執行有期徒刑壹年。緩刑肆年。
    事      實
一、丙○○係計程車司機，以載運不特定客人為業，為從事駕駛業務之人，明知當日
    係自己開車，若已飲酒過量即不應開車，則於飲酒前及飲酒之際，即應注意控制
    飲酒之限度，若其嗣有飲酒過量而致酒醉之情形，即不得再行駕駛汽車，以防止
    因酒後駕車而發生車禍之危險，惟丙○○乃怠於注意，未控制飲酒之限度，竟於
    飲酒過量而其吐氣所含酒精濃度為每公升０．七毫克以上 (駕駛人飲酒後其吐氣
    所含酒精成分超過每公升０．二五毫克以上，依道路交通安全規則第一百十四條
    第二款不得駕車) 已不得駕車且已無法安全駕駛之情況下 (仍有一定程度之意識
    能力），仍於民國八十八年六月九日凌晨四時三十分許，駕駛車號Ｍ三─五五二
    號營業小客車，沿基隆市○○路，由基隆市市區○○○路方向行駛，途經基隆市
    ○路路一八一號前，本應注意汽車行駛時，駕駛人應注意車前狀況，並隨時採取
    必要之安全措施，竟因酒醉疏未注意車前狀況，致與在其同向車道前方由基隆市
    ○○路一八三號門口橫越馬路欲迴轉至對向車道 (往基隆市區方向) 至中正公園
    運動而亦疏未注意車前狀況之由乙○○騎乘之車號ＧＷＴ─四０九號機車迎面對
    撞，丙○○於駕駛前開汽車肇事，致乙○○受傷，並未下車查看施救，反而畏罪
    逃逸，致乙○○受有頭部外傷併顱內出血導致左側肢體偏癱之重傷害，嗣於同日
    為警循線查獲。
二、案經被害人乙○○之子即代行告訴人甲○○訴請台灣隆地方法院檢察署檢察官偵
    查起訴。
    理      由
一、右開服用酒類不能安全駕駛及因業務過失致重傷之事實，業據被告丙○○坦承不
    諱，並有道路交通事故調查報告表 (內含酒精測試結果) 一紙及現場照片十張在
    卷可資佐證，而依現場照片所示，被告車輛引擎蓋左側凹陷，前擋風玻璃右側有
    裂痕，被害人乙○○機車車頭護蓋完全掉落，車後無損壞跡象，被告車輛與被害
    人機車之損壞位置均在車頭處，足認被告車輛車頭左側與被害人車輛車頭應係對
    撞，被害人因而彈起頭部撞及被告車輛前擋風玻璃右側致擋風玻璃右側有裂痕，
    復依道路交通事故調查報告表現場圖示，機車刮地痕起點附近應即係撞擊點，而
    被害人血跡距刮地痕起點僅四．七公尺之正前方 (一距白色虛線０．三公尺、一
    距白色虛線０．一公尺），此與被告車輛碰撞被害人機車後非馬上煞住靜止仍有
    繼續滑行因而被害人於彈起頭部撞及被告車輛前擋風玻璃右側落地之距離相當，
    益認被告並非自後撞擊在同向前方之被害人機車，否則依刮地痕之長度，被害人
    落地流血之血跡位置應非僅距撞擊點四．七公尺，再參以被害人之子甲○○於警
    訊時陳稱：我父親平日約凌晨四時許騎乘機車到中正公園運動等語，則被害人應
    係自東信路一八三號騎車出門橫越被告車道欲迴轉至對向車道往市區之方向至中
    正公園因亦疏未注意車前狀況以致與被告車輛對撞之情亦明，雖代行告訴人甲○○嗣於本院調查時改稱：被害人是要往基隆保齡球館附近即月眉路之方向挖竹筍
    等語，惟被害人倘係在同向前方騎乘，實難以想像被害人之機車車頭受損而車尾
    無任何損壞，且亦與現場圖所繪之血跡、刮地痕不符，是代行告訴人甲○○嗣後
    所稱之被害人係與被告車輛同向等語，實非可採，又被害人乙○○因本件車禍致
    頭部外傷併顱內出血，因而意識混亂、左側肢體偏癱，亦有財團法人長庚紀念醫
    院基隆分院出具之診斷證明書一紙，且經本院函詢財團法人長庚紀念醫院基隆分
    院被害人之前開病況是否已達刑法第十條第四項第一至六款其中一款或數款之重
    傷害程度？據復以：病人左側肢體偏癱，故符合等語，此亦有該院八十八年八月
    三日長庚院基字第一三一九號函一紙在卷可稽，事證已明。至右開肇事遺棄之事
    實，訊據被告矢口否認有此部分犯行，辯稱：案發當日我由東信路二一七號永盛
    輪胎行駕車沿東信路往月眉路方向行駛，駕駛不到二、三十公尺即感覺車身頓了
    一下，而且有碰撞聲，當時因酒醉以為沒有什麼事，所以未下車繼續往前開，等
    到天亮我看到汽車擋風玻璃破裂才知道可能撞到人，我並非畏罪逃逸云云，惟查
    被告如何因汽車車頭正前方偏左之地方碰撞機車的輪胎以致肇事，因害怕不知如
    何處理，才駕車逃走，後打電話回家，被告之妻告以警察已來查訪，被告始向警
    方投案之情，業據被告於警訊、偵查時坦承不諱，且被告身為計程車司機，倘不
    知何故以致其汽車車頭左側甚且擋風玻璃亦遭毀損，衡諸常情豈有不立即下車查
    看、理論而自認倒楣仍繼續駕車前行之理，是被告所辯其不知發生車禍云云，無
    非事後卸責之詞，不足採信，事證亦明。
二、參照美國、德國之實務認定標準，對於呼氣已達每公升○．五五亳克或血液濃度
    達百分之○．一一以上者，肇事率已為一般正常人之十倍，認為已達「不能安全
    駕駛」之標準，而被告之酒精測定值已達呼氣每公升０．七亳克，遠逾上開標準
    ，足認被告飲酒已達不能安全駕駛之程度。次按飲酒後其吐氣所含酒精成份超過
    每公升０．二五毫克以上，不得駕車，且汽車行駛時，駕駛人應注意車前狀況，
    並隨時採取必要之安全措施，道路交通安全規則第一百十四條第二款、第九十四
    條第三項分別定有明文，上述規則應為身為汽車駕駛人之被告所應注意，且依當
    時情形並能注意，竟疏未注意酒醉不開車及車前狀況，致與亦疏未車前狀況欲橫
  越馬路迴轉至對向車道之被害人車輛，致罹車禍，使被害人受重傷害，顯有過失
    。雖然被害人欲橫越馬路時迴轉至對向車道亦欠充分注意，對本件事故之發生亦
    有顯著之疏失，惟其疏失既與被告之過失併合為本件事故發生之原因，尚無從因
    此解免被告全部之過失責任。且被害人之重傷害結果與被告之過失行為間亦顯有
    相當因果關係，故本件被告犯罪之事證已至為明確，犯行應堪認定。
三、核被告所為，係犯刑法第一百八十五條之三之服用酒類不能安全駕駛罪、刑法第
    二百八十四條第二項後段之業務過失致重傷罪及刑法第一百八十五條之四之肇事
    遺棄罪。被告因酒醉駕車因而致被害人受重傷，依法應負本件過失致重傷刑責，
    應依道路交通管理處罰條例第八十六條第一項之規定加重其刑，又被告所犯前開
    三罪，其行為互有先後，非以一行為而犯之，且非有方法結果之牽連關係，行為
    互異，犯意各別，應分論併罰，公訴意旨認係想像競合犯似有誤解，又被告係計
    程車司機駕駛計程車肇事致被害人受重傷，已如前述，公訴意旨認被告係犯刑法
    第二百八十四條第一項後段之普通過失致重傷罪，亦有未洽，本院於同一事實範
    圍內，自得變更檢察官所引應適用之法條，均併此敘明。爰審酌被告應深知駕駛
    汽車為一具便利性但兼具危險性之操作，一旦駕駛不慎肇事經常釀成極其嚴重之
    家破人亡慘劇，人倫至親永隔，連帶影響社會之平和秩序，造成社會不安，因此
    醉不上道，及謹慎駕車，應為駕駛人最基本之駕駛道德，惟被告仍在酒醉不得駕
    車且無法安全駕車之情形下，猶不思注意車前狀況謹慎駕駛，因絲毫未注意車前
    狀況以致完全未察覺被害人機車之存在致與亦有過失之被害人機車對撞，其過失
    情節重大，被害人亦有過失，並造成被害人身受重傷，所生實害非輕，及被告於
    偵、審時尚能坦承犯行，態度良好，且事後已與被害人家屬達成民事調解，賠償
    新台幣二百五十萬元，並已支付二百零八萬元之絕大部份款項，此有調解書在卷
    可稽，並據代行告訴人李清影於本院審理時陳明在卷等一切犯罪情狀，分別量處
    如主文所示之刑，並定其應執行刑。末查被告前未曾受有期徒刑以上刑之宣告，
    有台灣基隆地方法院檢察署前科資料個案查詢表一紙附卷可稽，因駕車過失致被
    害人受重傷，屬偶發犯罪，其犯罪後已深知悔悟，並已與被害人家屬達成民事調
    解，代行告訴人於本院審理時並當庭表示欲原諒被告給與自新機會等語，本院認
    其經此教訓後，當知警惕，應無再犯之虞，因認其所宣告之刑，以暫不執行為適
    當，併予宣告緩刑四年，以勵來茲而啟自新。
四、據上論斷，應依刑事訴訟法第二百九十九條第一項前段、第三百條，道路交通管
    理處罰條例第八十六條第一項，刑法第二百八十四條第二項後段、第一百八十五
    條之三、第一百八十五條之四、第五十一條第五款、第七十四條第一款，罰金罰
    鍰提高標準條例第一條前段，判決如主文。
本案經檢察官蔡和憲到庭執行職務
中      華      民      國     八十九     年    二     月     二十九    日
                             台灣基隆地方法院刑事第二庭
                                     法  官  徐  世  禎
右正本證明與原本無異。
對於本件判決如有不服，應於收受送達後十日內，向本院提出上訴書狀，上訴於臺灣
高等法院，並按他造當事人之人數附具繕本。
                                     書記官  莊  國  隆
中      華      民      國     八十九     年    三     月       九      日
附錄論罪法條：
刑法第二百八十四條第二項後段：
  致重傷者，處三年以下有期徒刑、拘役或二千元以下罰金。
刑法第一百八十五條之三：
  服用毒品、麻醉藥品、酒類或其他相類之物，不能安全駕駛動力交通工具而駕駛者
  ，處一年以下有期徒刑、拘役或三萬元以下罰金。
刑法第一百八十五條之四：
  駕駛動力交通工具肇事，致人死傷而逃逸者，處六月以上五年以下有期徒刑。


司法院資訊處製作；財團法人民間司法改革基金會備份。
